最高法院刑事判決　　　　　　　　　　　　　　　八十七年度台上字第三六三五號
　　上　訴　人　甲○○
右上訴人因違反毒品危害防制條例案件，經台灣高等法院中華民國八十七年七月二十
九日第二審更審判決（八十七年度上重更(二)字第三一號，起訴案號：台灣台北地方法
院檢察署八十三年度偵字第一三○六○號、偵緝字第三七六號）後，依職權逕送審判
，視為被告已提起上訴，本院判決如左：
    主  文
原判決撤銷，發回台灣高等法院。
    理  由
本件原判決認定上訴人甲○○於民國八十二年間介紹林宏榮（由檢察官偵查中）與潘
作建、莊有鏢（均經判處無期徒刑確定）、顏永松（業經判刑確定）等人認識後，明
知海洛因係管制進口之毒品，竟共同基於概括犯意，共組走私販賣集團，由林宏榮前
往大陸廣州，向綽號「師徒」之不詳姓名人士購得海洛因毒品，而後將海洛因毒品裝
入旅行箱推車之鐵管中夾藏，每台旅行箱推車裝三百公克之海洛因毒品。再自八十二
年七月間起，至八十三年三月間為止，先由潘作建、莊有鏢、顏永松輪流至大陸廣州
市，將夾藏毒品海洛因之旅行箱推車經香港，走私運輸進入台灣，其中八十二年八月
十六日至同年十一月十二日上訴人因案在監執行而未參與，但出獄後其又承前共同走
私販賣之概括犯意，先後多次赴大陸廣州市，將夾藏毒品海洛因之旅行箱推車經香港
，走私運輸進入台灣（均詳如原判決附表所示）。走私運至台灣之海洛因毒品則統交
由潘作建分裝，每袋約一台兩（即三十七點五公克），再依海洛因成份區分，以每袋
新台幣（下同）四至五萬元或五至六萬元不等之價格，連續販賣與他人，每袋約可賺
取二萬元左右。其間於八十二年七月至十月間，由林宏榮、潘作建，共同在台北市○
○街四○五巷二號十二樓，先後販售八兩與劉智榮（另案審理）。另於八十二年六月
間至同年十二月間，由莊有鏢連續在台北市○○○路○段三號前，販售六次海洛因與
賴裕星（另案審理），每次一兩，每兩五至六萬元。嗣至八十三年六月七日十二時許
，為警在台北市○○街一四六巷四十六號二樓潘作建租住處，查獲成份低劣，未能販
售出去，以檳榔盒包裝之海洛因十五盒（淨重五五一‧一二公克）及潘某所有之電子
秤一台等情。因而撤銷第一審判決，改判論處上訴人共同連續販賣毒品累犯罪刑，固
非無見。
惟查：(一)、有罪判決書所憑之證據，以足以證明其所認定之犯罪事實為必要，若所憑
之證據與待證事實不相符合，即屬證據上理由矛盾之違法。原判決認上訴人有前開犯
行，係以共犯潘作建、莊有鏢、顏永松等之偵查中供詞、顏永松之警訊中供述、莊有
鏢與潘作建於第一審之證言及潘作建、顏永松在警局曾指認上訴人之照片等，為其論
據之一。然查潘作建、莊有鏢、顏永松等人於偵查中僅供稱上訴人介紹彼等認識林宏
榮，並未指稱上訴人與彼等及林宏榮有前述共同運輸、販賣毒品犯行（見偵字第一三
○六○號影印卷第三十八頁）。顏永松於警訊時供稱八十二年十月十九日與上訴人赴
大陸找林宏榮，於八十二年十一月十一日返台時，由上訴人幫林宏榮運輸毒品回台云
云。從而，顏某乃又稱運輸毒品之成員，據伊瞭解有上訴人、莊有鏢、潘作建云云（
見偵字第一三○六○號影印卷第十二頁）。但上訴人於八十二年八月十六日至同年十
一月十二日因贓物罪在監服刑，並未出國，有台灣高等法院檢察署刑案紀錄簡覆表及
出入境紀錄在卷可稽（見重訴緝字卷第三十五、八十七頁）。則顏永松警訊中之上述
供詞及指認上訴人相片，是否足據為上訴人有該次犯行之證據，即非無疑。又潘作建
於警訊及第一審固曾供稱綽號「小陳」者替林宏榮走私運輸海洛因來台及「小陳」曾
拿東西至其住處，伊不知裡面有海洛因云云。惟潘作建於警訊時又稱：「小陳姓名不
詳，住高雄市小港區○住○○○道，年約二十七歲，身高一六五公分」、「我是於去
（八十二）年四月間經由朋友甲○○介紹認識（指林宏榮），開始為他（指林宏榮）
工作」、「甲○○以前是替林宏榮處理在台之海洛因銷售工作，一年前因捲款逃逸，
才由我接替他的工作，他是南投縣人，、４、生，住址不詳，約有七、八個月沒
有連絡。」（見偵字第一三○六○號影印卷第三、四頁）。則潘作建所指於前揭時、
地共同走私、運輸海洛因之「小陳」，是否為上訴人，亦有研求餘地。而潘作建於警
訊時指認上訴人照片時，係稱：「我所說曾替林宏榮挾帶海洛因入境及負責在台處理
的甲○○就是照片上之人，不會錯。」（同上卷第十九頁），亦非指稱上訴人有原判
決附表所示之犯行。則其所為指認是否能據以認定上訴人有本件犯行，即非無疑。又
莊有鏢於第一審係稱：「甲○○是利用我家作聯絡，有天陳交我二包東西，叫我轉交
賴裕星，我不知……」（見重訴字第四二號影印卷第十頁）。上訴人既否認其事，莊
有鏢又不知該二包是否為海洛因等毒品，是否能據此為不利上訴人之認定，亦有疑問
。是原判決認定之事實與所採用之上開證據不相適合，有證據上理由矛盾之違誤。(二)
、事實之認定，應憑證據，如未能發現相當證據，或證據不足以證明，自不能以推測
或擬制之方法，以為裁判之基礎。查上訴人否認有前揭犯行，原判決除依顏永松於第
一審之供述，認定上訴人有原判決附表編號十所示之犯行外，對原判決附表編號九、
十一、十三所示上訴人之犯行，並未說明其憑以認定之積極證據，僅以上訴人之出入
境紀錄作為認定犯罪之證據，難謂非以推測之詞入人於罪，亦有可議。(三)、共同被告
所為不利於己之供述，固得採為其他共同被告犯罪之證據，惟此項不利之供述，依刑
事訴訟法第一百五十六條第二項之規定，仍應調查其他必要之證據，以察其是否與事
實相符，自難專憑此項供述，為其他共同被告犯罪事實之認定。原判決依憑共同被告
潘作建、莊有鏢、顏永松前述不利上訴人之供述，認定上訴人有前開犯行，但上訴人
自始否認犯罪，且共同被告之供述有瑕疵，已如前述，原審未調查是否有補強證據足
以證明顏永松等不利上訴人之供述與事實相符，遽以該不利之供述為不利上訴人之認
定，亦有未合。(四)、已受請求之事項未予判決者，其判決當然為違背法令，刑事訴訟
法第三百七十九條第十二款定有明文。上訴人被訴自八十二年八月十六日起至同年十
一月十二日止，共同走私、運輸毒品海洛因進口販賣之犯行，原判決僅於理由說明該
期間上訴人因在監執行，未參與此部分犯行，並未說明應為如何之判決，難謂無已受
請求之事項未予判決之疏誤。(五)、懲治走私條例第十二條規定，自大陸地區私運物品
進入台灣地區者，以私運物品進口論，適用該條例之規定處斷。原判決認定上訴人自
大陸地區私運毒品海洛因進入台灣地區販售圖利，但並未適用該條例第十二條之準私
運管制物品進口罪之規定，逕行依同條例第二條第一項論罪，亦有未當。(六)、原判決
係認定上訴人自八十二年七月間起至八十三年三月間止，與潘作建等共組走私販賣毒
品集團，共同走私、運輸毒品海洛因返台販賣等情。惟又謂莊有鏢於八十二年六月間
販賣毒品與賴裕星之犯行，上訴人應負共同正犯刑責。上訴人於八十二年六月間既未
加入走私販賣毒品之集團，何以對此部分販賣犯行，亦應負共犯刑責，原判決未說明
其理由，有理由欠備之違誤。原判決既有上開違背法令情事，應認仍有發回更審原因
。
據上論結，應依刑事訴訟法第三百九十七條、第四百零一條，判決如主文。
中      華      民      國    八十七    年      十      月    二十九    日
                              最高法院刑事第七庭
                                  審判長法官  董  明  霈
                                        法官  丁  錦  清
                                        法官  賴  忠  星
                                        法官  林  茂  雄
                                        法官  王  居  財
      右正本證明與原本無異
                                              書  記  官
中      華      民      國    八十七    年     十一     月      二      日
